【裁判字號】    98,抗,256
【裁判日期】    980520
【裁判案由】    保全證據
【裁判全文】
臺灣高等法院臺中分院民事裁定  98年度抗字第256號
抗  告  人  東鉅股份有限公司
法定代理人  甲○○
上列當事人間聲請保全證據事件，抗告人對於中華民國98年4月
15日臺灣苗栗地方法院98年度全字第1號所為裁定提起抗告，本
院裁定如下：
    主  文
抗告駁回。
抗告程序費用由抗告人負擔。
    理  由
一、本件聲請及抗告意旨略以：抗告人已於民國98年4月13日向
    臺灣苗栗地方法院聲請宣告破產，惟因現有債權人向抗告人
    表示欲取走抗告人部分之資產用以抵債權，為防止部分債權
    人到抗告人廠區取走部分之資產，損及債權人之權益，故有
    聲請保全證據並准予儘速變賣之必要。為此聲請保全證據，
    請求保全聲請人廠區內之：一現場料堆（即砂、土、石頭等
    ）約3000立方米；二堪用品（即馬達等）；三辦公用品及其
    他用品（即電腦等）；四現場大石堆約500立方米，並聲請
    鑑定上開物品之價值儘速予以變賣等語。詎原審以「顯係為
    保全聲請人之資產，防止聲請人之債權人任意取償，並非係
    因欲提起民事訴訟」，而認定抗告人聲請保全證據無理由，
    駁回抗告人之聲請，惟，破產之保全證據程序準用民事訴訟
    法規定，破產法第5條訂有明文，原審裁定就上開破產法部
    分隻字未提，即駁回抗告人之聲請，自有未洽，為此求予廢
    棄原裁定，請准保全抗告人廠區內之：一現場料堆（即砂、
    土、石頭等）約3000立方米；二堪用品（即馬達等）；三辦
    公用品及其他用品（即電腦等）；四現場大石堆約500立方
    米、怪手3台、卡車3台、鏟車1台、碎石機設備、動力電設
    備、壩台約3000立方米、房舍、監控設備等，並聲請鑑定上
    開物品之價值儘速予以變賣等語。
二、按證據有滅失或礙難使用之虞，或經他造同意者，得向法院
    聲請保全; 就確定事、物之現狀有法律上利益並有必要時，
    亦得聲請為鑑定、勘驗或保全書證，民事訴訟法第368條第l
    項定有明文。其立法意旨，係鑑於證據之調查，本應於訴訟
    繫屬後已達調查之程度，且有調查必要者，始得為之，但於
    此之前，如該證據有滅失或有礙難使用之虞，卻不能立即調
    查，將因證據之滅失或情事變更而礙難使用‧，致影響日後
    裁判之正確性，故特設此制以為預防。是證據保全係法院於
    民事訴訟未繫屬或繫屬中，未達調查證據程度前，因證據有
    滅失或礙難使用之虞，依聲請或依職權預行調查證據，以資
    保全之程序，自僅限當事人所欲提起或所提起之訴訟為民事
    訴訟，始得依民事訴訟法第368條之規定向民事法院聲請保
    全證據（台灣高等法院89年度抗字第156號裁判意旨參照）
    。又抗告人辯稱伊是依破產發準用民事訴訟法保全證據之規
    定聲請保全證據。惟依破產法第5條規定，關於破產程序中
    保全證據程序準用民事訴訟法保全證據規定部份，是指破產
    財團涉訟時，破產管理人得為破產財團聲請保全證據而言，
    故依破產法第5條雖可準用民事訴訟保全證據規定部分，惟
    仍應符合保全證據之要件。
三、經查，抗告人已於98年4月13日向臺灣苗栗地方法院聲請宣
    告破產，並經臺灣苗栗地方法院以98年度破字第2號宣告破
    產事件受理在案等情，業據原審調取該事件卷宗查閱屬實。
    惟依抗告人前揭聲請意旨所示，顯係為保全抗告人之資產，
    防止抗告人之債權人任意取償，並非係因欲提起民事訴訟，
    於民事訴訟未繫屬前，因證據有滅失或礙難使用之虞，而聲
    請預行調查證據，以資保全證據。原法院以抗告人就本件保
    全證據之聲請，為無理由，駁回抗告人保全證據之聲請，並
    無不當。抗告意旨猶執前詞，指摘原裁定不當，求予廢棄，
    非有理由，應予駁回。
中    華    民    國    98    年    5     月    20    日
                   民事第五庭   審判長法  官  林陳松
                                      法  官  古金男
                                      法  官  鄭金龍
以上正本係照原本作成。
再為抗告應以適用法規顯有錯誤為理由。
如提起再抗告者應於裁定送達後十日內向本院提出抗告理由狀（
須按照他造人數附具繕本）並繳納抗告裁判費新臺幣壹仟元，同
時委任律師或具有律師資格之關係人為代理人。
                                      書記官  姚錫鈞
中    華    民    國    98    年    5     月    21    日
                                                      Ｖ


司法院資訊處製作；財團法人民間司法改革基金會備份。
